【裁判字號】    98,消債清,18
【裁判日期】    980520
【裁判案由】    清算事件
【裁判全文】
臺灣板橋地方法院民事裁定            98年度消債清字第18號
聲  請  人  甲○○
代  理  人  青含國律師
上列當事人聲請消費者債務清理事件，經臺灣臺北地方法院九十
八年度消債清字第九號裁定移送前來，本院裁定如下：
    主        文
聲請駁回。
聲請費用由聲請人負擔。
    理        由
一、按聲請更生或清算不合程式或不備其他要件者，法院應以裁
    定駁回之，但其情形可以補正者，法院應定期間先命補正，
    消費者債務清理條例第8 條定有明文。又按債務人與金融機
    構協商成立者，不得聲請更生或清算，但因不可歸責於己之
    事由，致履行顯有重大困難者，不在此限；本條例施行前，
    債務人依金融主管機關協調成立之中華民國銀行公會會員辦
    理消費金融案件無擔保債務協商機制與金融機構成立之協商
    ，準用前項之規定，消費者債務清理條例第151 條第5 項、
    第6 項分別定有明文。蓋該債務清償方案係經債務人行使程
    式選擇權而與債權人締結之債務清理契約，其即應受該契約
    之拘束，且消債條例更生之規範目的，係在維持債務人基本
    生活之情況下，於債務人之能力範圍內盡力清償債務，非謂
    債務人得任意利用債務清理程式減輕債務，因此，為避免債
    務人針對已成立之協商方案任意毀諾，濫用更生或清算之債
    務清理程式，須債務人於協商成立後因不可歸責於己之事由
    ，致其無法履行原定清償方案，始例外得依消債條例聲請更
    生或清算。
二、本件聲請人主張：聲請人因有不能清償債務情事，於民國（
    下同）95年間依「中華民國銀行公會會員辦理消費金融案件
    無擔保債務協商機制」，與最大債權銀行萬泰商業銀行（下
    稱萬泰銀行）達成分期還款協議，同意自95年12月起，分12
    0 期，每月償還新台幣（下同）16,608元。惟因聲請人與配
    偶離婚後收入失衡，97年6 月又失業，無力償還協商金額，
    有不可歸責於己之事由，致履行顯有重大困難，爰請求裁定
    准予清算等語。
三、經查：
（一）聲請人前曾依中華民國銀行公會會員辦理消費金融案件無
      擔保債務協商機制，與最大債權銀行萬泰銀行成立債務協
      商，約定自95年8 月起，分120期，利率2.88%，由聲請人
      每月10 日繳納21,271 元，依各債權銀行債權金額比例清
      償各項債務，至全部清償為止，聲請人於97年4 月份毀諾
      未繳等情，業據萬銀行檢附協議書、財團法人金融聯合徵
      信中心債務協商還款金額資訊等向本院陳報明確。是依首
      揭說明與規定，聲請人如欲聲請清算，就其毀諾須有本條
      例第151條第5項但書所稱之「不可歸責於己致履行顯有重
      大困難事由」方得提出。
（二）聲請人主張其每月收入扣除協商方案應償還之金額後，無
      法維持最低基本生活云云。查聲請人96年度之全年綜合所
      得達801,523 元，已如前述，再依聲請人所主張，計算之
      聲請人及其所扶養二名子女之全年必要支出，約為353,84
      4元（內政部所頒布之臺灣省每人每月最低生活費9,829元
      ×3人×12月＝353, 844 元）；而聲請人每月須依債務協
      商方案清償16,608 元，全年須清償199,296元。則其96年
      之總收入扣除全年支出後，約賸餘431,071元（801,523－
      353,844－199,296＝431,071） ，並無不能維持最低生活
      之情事。而聲請人未說明上開所得剩餘款項之運用情形，
      顯未據實陳述其財產、收入、支出狀況。
（三）聲請人復主張因離婚及失業導致收入變動，惟依聲請人所
      提財政部台灣省北區國稅局95年度、96年度綜合所得稅各
      類所得資料清單所示，聲請人95年度所得共443,870 元，
      平均每月收入為36,989元，已與聲請人自陳協商時之95年
      每月收入為28,000元不符；且聲請人96年度所得共801,52
      3 元，平均每月收入為66,794元，則其於協商成立後之96
      年所得，較協商成立時之95年度所得增加甚多，顯無協商
      成立後之收入減少之情形。聲請人又未舉證釋明其於毀諾
      時之收入狀況，本院於98年4月6日另裁定命補具收入數額
      變動之情形及失業之證明，聲請人僅重複說明曾離婚及失
      業，並未有其他相關具體證明，本院自難認其協商成立之
      後有何情事變更致生履行有重大困難之情事。
（四）縱上，聲請人未誠實陳報其財產及收支狀況，而其收入經
      本院審酌並未發生變動，聲請人又未能證明其自協商成立
      後，有何情事變更之具體事實，可認有不可歸責於己之事
      由致所收入減少或所需之支出增加，而有不能履行原協商
      條件或履行顯有重大困難之情事，其徒以無法負擔協商條
      件主張毀諾具有不可歸責於己事由，自屬無據。
四、另聲請人如認原協商條件已超過其負擔能力，目前銀行公會
    就曾經參加95年度債務協商毀諾之債務人，提供「個別協商
    一致性方案」使能再進行協商，聲請人倘有履債上之困難，
    尚非不得與萬泰銀行等債權人，再次進行解決債務之商談，
    以謀求適當之履行條件，附此敘明。
五、爰依消費者債務清理條例第151條第6項、第5項、第8條，裁
    定如主文。
中    華    民    國    98    年    5     月    20    日
                  民事第三庭法  官  張紫能
以上正本係照原本作成
如不服本裁定應於送達後10日內向本院提出抗告狀，並繳納抗告
費新臺幣1,000元
中    華    民    國    98    年    5     月    20    日
                            書記官  華海珍


司法院資訊處製作；財團法人民間司法改革基金會備份。
